【裁判字號】    98,訴,2015
【裁判日期】    980709
【裁判案由】    違反電信法等
【裁判全文】
臺灣臺中地方法院刑事判決              98年度訴字第2015號
公  訴  人  臺灣臺中地方法院檢察署檢察官
被      告  甲○○
                    （現另案於臺灣臺中監獄執行中）
上列被告因違反電信法等案件，經檢察官提起公訴（98年度偵字
第5116號），於本院準備程序，被告就被訴事實為有罪之陳述，
經本院告知簡式審判程序意旨，並聽取當事人之意見後，經合議
庭裁定改行簡式審判程序，本院判決如下：
    主  文
甲○○踰越安全設備於夜間侵入住宅竊盜，處有期徒刑柒月；又
意圖為自己不法之利益，以無線方式，盜用他人電信設備通信，
處有期徒刑肆月；又於夜間侵入住宅竊盜，處有期徒刑柒月。應
執行有期徒刑壹年貳月。
    犯罪事實
一、甲○○基於意圖為自己不法所有之犯意，於民國97年11月5
    日晚上10時30分許，自丁○○位於臺中縣大里市○○路55巷
    6號住處2樓未上鎖之窗戶，推開窗戶玻璃窗後，踰越該窗戶
    之安全設備，侵入該住宅內，徒手竊取丁○○所有之現金新
    臺幣（下同）1萬2000元、銀行存摺2本、身分證1張、其持
    用之摩托羅拉廠牌行動電話1支（含門號0000000000號之SIM
    卡1張、序號A0000000C4E7446號，價值約5,000元，已由丁○○之子廖振凱循線取回）及廖添益之身分證1張。得手後
    ，將現金花用殆盡，銀行存摺2本、身分證2張則棄置於不詳
    地點。
二、甲○○復意圖為自己不法之利益，基於盜用他人電信設備通
    信之犯意，於97年11月5日晚上11時14分36秒許及翌日（6日
    ）凌晨0時6分50秒許，以上開竊得之內含門號0000000000號
    SIM卡之行動電話，接續撥打綽號「阿凱」之林必發之門號
    0000000000號行動電話（通信時間共計56秒），致亞太電信
    股份有限公司誤認係合法租用人使用而提供通訊服務，而取
    得使用上開門號0000000000號行動電話通訊之財產上不法利
    益。
三、甲○○另基於意圖為自己不法所有之犯意，於97年12月2日
    晚上9時許，自乙○○位於臺中縣大里市○○路57號住處2樓
    陽台未上鎖落地門，侵入上開住宅內，徒手竊取乙○○所有
    之現金約1萬元及金融卡1張。得手後，將現金花用殆盡，金
    融卡則棄置於不詳地點。
四、案經臺中縣警察局霧峰分局報告臺灣臺中地方法院檢察署檢
    察官偵查起訴。
    理  由
一、上揭犯罪事實，業據被告甲○○迭於警詢、偵查及本院審理
    時供承不諱，核與被害人乙○○於警詢指述及被害人丁○○
    於警、偵訊時指述之失竊情節相符，並有證人林必發於警詢
    時之證述為證，復有臺中縣警察局霧峰分局大里分駐所發生
    竊盜案件紀錄表、受理各類案件紀錄表、受理刑事案件報案
    三聯單、行動電話序號條碼、網路貼圖相片列印畫面、臺中
    縣警察局霧峰分局現場勘查報告及採證照片、內政部警政署
    刑事警察局98年1月6日刑紋字第0970199625號鑑驗書、通聯
    調閱查詢單、亞太行動資料查詢在卷足憑，核被告之自白與
    事實相符，堪信為真實。是本案事證明確，被告2次加重竊
    盜及以無線方式，盜用他人電信設備通信之犯行，均洵堪認
    定，應依法論科。
二、按刑法第321條第1項第2款規定將「門扇」、「牆垣」、「
    其他安全設備」並列，則所謂「門扇」專指門戶，應屬狹義
    指分隔住宅或建築物內外之間之出入口大門而言。而所謂「
    其他安全設備」，指門扇牆垣以外，依通常觀念足認防盜之
    一切設備而言，如門鎖、窗戶等，最高法院25年上字第4168
    號判例、45年臺上字第1443號、55年臺上字第547號判例意
    旨可資參照。又該條款所謂「毀」係指毀壞，稱「越」則指
    越入、超越或逾越而言。祇要毀壞、踰越或超越安全設備之
    行為使該安全設備喪失防閑作用，即該當於前揭規定之要件
    。是本案被告自被害人丁○○前揭住處2樓窗戶越入，自屬
    該條項款所指之踰越安全設備無訛；又被害人董素貞住處2
    樓陽台之落地門，非屬分隔住宅或建物內外之出入口大門而
    言，自非上述所指之門扇。次按本罪構成要件所稱以有線、
    無線或其他電磁方式，盜接或盜用他人電信設備通信者，並
    不限於以盜拷他人行動電話之序號、內碼等資料於自己之手
    機內，為盜用之唯一方式，其他諸如：利用他人住宅內之有
    線電話，盜打他人電話為通信行為；或在住宅外之電話接線
    箱內，盜接他人之有線電話線路，以自己之電話機盜打他人
    電話為通信行為；或意圖為自己不法之所有，竊取他人之行
    動電話手機，進而為盜打通信之行為；或僅以使用竊盜之意
    思，擅取他人之行動電話手機為盜打通信之行為等，不一而
    足，皆成立本罪（最高法院90年度臺上字第877號判決意旨
    參照）。
三、是核被告甲○○於犯罪事實一所為，係犯刑法第321條第1項
    第1款、第2款之踰越安全設備、於夜間侵入住宅竊盜罪（檢
    察官漏未就被告踰越安全設備部分起訴，此部分之事實與起
    訴事實有裁判上一罪之關係，應由本院併予審理）；就犯罪
    事實二所為係犯違反電信法第56條第1項之以無線方式，盜
    用他人電信設備通信罪；就犯罪事實三所為，係犯刑法第32
    1條第1項第1款之於夜間侵入住宅竊盜罪。又按電信法第56
    條第1項之罪，以意圖為自己或第三人不法之利益，使用有
    線、無線或其他電磁方式，盜接或盜用他人電信通信設備為
    要件，該罪之處罰詐得免繳電信通信費用之不法利益規定，
    係以行為人意圖為自己或第三人不法之利益，為其主觀之犯
    罪構成要件，乃刑法詐欺得利罪之特別法，依特別法優於普
    通法之原則，自毋庸再論以刑法詐欺得利罪（最高法院88
    年度台非字第43號判決意旨參照）。又被告於上開時間，以
    被害人上開行動電話撥打2通電話，而盜用他人電信設備通
    信之犯行，主觀上係基於單一犯意，客觀上亦均僅侵害一個
    法益，且係於密切接近之時地接連實施，各盜用他人電信設
    備通信之行為之獨立性極為薄弱，在刑法評價上，以視為數
    個舉動之接續施行，合為包括之一行為予以評價，較為合理
    ，是應屬接續犯，應以一以無線方式盜用他人電信設備通信
    罪論處。又被告所犯上開3罪，其犯意各別，行為互殊，應
    予分論併罰。
四、爰審酌被告正值青壯，不思以正當途徑獲取財物，於夜間侵
    入被害人丁○○、乙○○住宅竊取財物，造成被害人財物上
    之損失，且使被害人居家安全受到嚴重威脅，對社會治安危
    害非微，復進而撥打竊取而得之行動電話，獲取不法利益，
    並損及被害人丁○○，自應予以非難，惟念及其犯後坦承犯
    行之犯後態度，犯罪所得非鉅及犯罪之動機、目的、手段等
    一切情狀，分別量處如主文所示之刑，並定其應執行之刑，
    以示儆懲。
五、末按電信法第60條規定：「犯第五十六條至第五十八條之罪
    者，其電信器材，不問屬於犯人與否，沒收之」。此為絕對
    義務沒收主義之規定，即凡觸犯電信法第56條至第58條之罪
    者，其電信器材，除證明已滅失者外，「不問屬於犯人與否
    」，有無查扣，固均應予以沒收之。惟法律特別規定：「不
    問屬於犯人與否，均沒收銷燬之」或「不問屬於犯人與否，
    沒收之」者，則以違禁物或與犯罪有關之某種物品，因於社
    會公安較具危險性，或為避免因不屬於犯罪行為人所有之物
    仍須發還，致使該供犯罪之物流通於外，繼續被使用於犯罪
    ，有礙法律成效，俾免貽害社會及防止再犯而為特別之規定
    ，屬於刑止一身原則之例外。然此項例外規定，考諸立法者
    所欲規範之目的，在於該非屬犯罪行為人所有之物，除本身
    即為犯罪工具外，並無合法之用途，故而規定「不問屬於犯
    人與否，沒收之」。倘其所謂沒收物原屬被害人所有，但為
    犯罪行為人因犯罪而取得或變易獲得被害人合法使用之物，
    則該物得否「不問屬於犯人與否」為沒收，自仍應視被害人
    與非法利用該物有無直接關連性以為判斷，方符合目的性之
    解釋，自非得不問上開規定之立法目的，徒從文義為解釋，
    概認凡屬犯罪行為人因供犯罪而取得原屬被害人合法所有之
    物，亦均在「不問屬於犯人與否」應沒收之列，而恝置被害
    人得主張法律上之權利於不顧，形成國家在無任何正當理由
    之情況下，得以無限制地剝奪或限制被害人合法之財產權。
    是電信法第60條雖未有如洗錢防制法第12條第1項「犯第九
    條之罪者，其因犯罪所得財物或財產上利益，除應發還被害
    人或第三人者外，不問屬於犯人與否，沒收之」之規定，依
    上說明，該條之適用，自應排除犯罪行為人取得原屬被害人
    所有而用以犯罪之電信器材，始合乎法意，並兼及公益與私
    益間之均衡維護（最高法院96年度台非字第73號判決意旨參
    照）。是以原屬被害人丁○○合法使用之行動電話（內含門
    號0000000000號之SIM卡1張），係遭被告竊取盜打，而其與
    本案犯罪並不具有任何關連性，依上開判決意旨說明，自應
    認無適用上開規定逕就原屬被害人合法所有之物宣告沒收之
    餘地，併此說明。
據上論斷，應依刑事訴訟法第273條之1第1項、第299條第1項前
段，刑法第11條前段、第321條第1項第1款、第2款、第51條第5
款，電信法第56條第1項，判決如主文。
本案經檢察官丙○○到庭執行職務。
中    華    民    國    98    年    7    月     9    日
                  刑事第三庭    法  官  李慧瑜
以上正本證明與原本無異。
如不服本判決應於收受判決後10日內向本院提出上訴書狀，並應
敘述具體理由；其未敘述上訴理由者，應於上訴期間屆滿後20日
內向本院補提理由書（均須按他造當事人之人數附繕本）「切勿
逕送上級法院」。
                                書記官  陳青瑜
中    華    民    國    98    年    7    月     9    日
附錄論罪科刑法條
中華民國刑法第321條第1項
犯竊盜罪而有左列情形之一者，處6月以上、5年以下有期徒刑：
一、於夜間侵入住宅或有人居住之建築物、船艦或隱匿其內而犯
    之者。
二、毀越門扇、牆垣或其他安全設備而犯之者。
三、攜帶兇器而犯之者。
四、結夥三人以上而犯之者。
五、乘火災、水災或其他災害之際而犯之者。
六、在車站或埠頭而犯之者。
前項之未遂犯罰之。
電信法第56條第1項
意圖為自己或第三人不法之利益，以有線、無線或其他電磁方式
，盜接或盜用他人電信設備通信者，處5年以下有期徒刑，得併
科新台幣150萬元以下罰金。


司法院資訊處製作；財團法人民間司法改革基金會備份。
